【裁判字號】    97,交聲,1963
【裁判日期】    980123
【裁判案由】    違反道路交通管理處罰條例聲明異議
【裁判全文】
臺灣桃園地方法院刑事交通事件裁定    97年度交聲字第1963號
異  議  人  乙○○
上列異議人即受處分人因違反道路交通管理處罰條例案件，對於
交通部公路總局新竹區監理所桃園監理站於民國97年12月12日所
為之處分（原處分案號：桃監裁罰字第裁52─Z2A002779），聲
明異議，本院裁定如下：
    主  文
異議駁回。
    理  由
一、按汽車行駛高速公路及快速公路，應依速限標誌指示，高速
    公路及快速公路交通管制規則第5 條第1 項前段定有明文；
    又汽車行駛於高速公路、快速公路或設站管制之道路，不遵
    使用限制、禁止、行車管制及管理事項之管制規則而有行車
    速度超過規定之最高速限或低於規定之最低速限者，處汽車
    駕駛人新臺幣（下同）三千元以上六千元以下罰鍰，並記違
    規點數一點，道路交通管理處罰條例第33條第1 項第1 款、
    第63條第1 項第1 款分別定有明文。
二、本件異議人即受處分人（下稱異議人）乙○○於民國97年10
    月26日中午6時56分許，駕駛車牌號碼L6-8531號自用一般小
    客貨車，行經國道一號南下78.2公里處，經內政部警政署國
    道公路警察局員警以雷射槍測速器採證後，異議人當時雖行
    駛於內車道，然其行車速度為88公里，超低速12公里，以受
    處分人違反道路交通管理處罰條例第33條第1 項第1 款規定
    掣單舉發。嗣受處分人雖提出申訴，惟經原處分機關調查結
    果，仍認受處分人確有上開違規事實，乃依道路交通管理處
    罰條例第33條第1 項第1 款、第63條第1 項第1 款及違反道
    路交通管理事件統一裁罰基準表規定，裁處受處分人罰鍰
    3,000 元，並記違規點數一點。
三、聲明異議意旨略以：我於上揭時地雖有看到一名員警手持雷
    射槍在測速，但國道一號77公里處路肩有設置前方有測速照
    相之警告標誌，且當時我前後均有車輛，員警在未提出其他
    相片或錄影帶等證據予以佐證下，怎能確定其所測速者即係
    我的車輛無誤，就此聲明不服，爰請求撤銷原處分云云。
四、經查：
（一）證人即當時值勤員警甲○○於本院具結證稱：「當時是由
      我拿雷射槍舉發異議人，異議人在內線車道，因為異議人
      前方沒有車子，依道路交通處罰條例，若非最高速限時，
      不得行駛於高速公路的內線，異議人前方沒有車子，異議
      人後方的車子在閃大燈，嫌異議人車速太慢，所以我就將
      異議人的車輛攔下來，我們那時候是要舉發超速，但是我
      有先看到異議人車子之後，再用雷射槍測速，最後才將異
      議人車輛攔下，所以測速槍當時顯示異議人車輛之車速為
      88公里，然後我們就開車上前將異議人攔下。」、「我確
      定異議人當初行駛在內側車道。」、「（你是否能確定你
      測速所瞄準的車輛即是你攔下之異議人之車輛？）我確定
      ，當時天氣很好，所以我看的很清楚，且我將異議人車輛
      攔下後，亦有將測速槍所測得之數值給異議人看。」等語
      （見院卷第18頁），復證人即值勤員警丙○○亦具結證稱
      ：「（當時攔查過程，你有無清楚看到異議人的車輛？）
      當時甲○○跟我說異議人車輛違規的時候，我們就上前去
      追，當時是甲○○開車，我是坐在副駕駛座，我就幫忙看
      著異議人的車輛，我確定異議人的車輛，就是甲○○一開
      始跟我指出有違規的車輛，攔停異議人之後，我們有跟異
      議人表示他的速限過慢，當時異議人並沒有提出異議。」
      等語（見院卷第20頁），又參以上開證人於案發當時係內
      政部警政署國道公路警察局之員警，於本件案發時地又係
      職司交通督導勤務，且與異議人間素昧謀面又無怨懟，實
      無甘冒刑法上刑度為7 年以下有期徒刑之偽證罪責，故為
      編織不實舉發之原因及理由存在。且考量交通違規行為又
      多屬迅速、稍縱即逝及不可回復等特性，舉發機關或原處
      分機關若能提出更多之法定證據方法，例如人證、書證、
      物證等證據資料以供司法審查之交通法庭加以判斷該交通
      違規行為之存否，自屬允當，惟若因前述交通違規行為特
      性而無法提供更多相關之書證、物證時，則舉發員警於司
      法審查之訴訟程序上立於證人之地位而證述其當時親身目
      擊及見聞之交通違規行為經過，亦屬於法定證據方法之一
      之人證證述，於法亦不有違，再本件異議人之違規事實係
      以「超低速」行駛於內側車道，而一般測速照相機僅能測
      得「超速」之車輛，是在該測速照相機之功能侷限下，縱
      未由測速照相機拍得照片，而改以雷射槍測速亦屬合理。
      綜此，員警有於上揭時、地持雷射槍測得異議人係以時速
      88 公 里行駛於內車道之事實，自可認定。
（二）國道公路警察局員警於執行舉發違反道路交通管理事件之
      超速事件時，依其作業方式所使用之雷射槍測速器雖未配
      有照相之功能，但均經經濟部標準檢驗局檢驗合格，其精
      確性應無疑問。而本件係由原舉發單位員警以雷射槍測速
      器當場測得超低速，並會同駕駛人檢視液晶顯示器及告知
      違規事實，另雷射槍測速器係執勤人員經由測速器之瞄準
      鏡對準目標（單一車輛）扣發射扳機即可精確測出所瞄準
      目標之速度，行速數據顯示於液晶顯示器內，雖未具照相
      及顯示車號、時間、日期之功能，但係對準單一目標測速
      且現場攔檢，駕駛人即可當場檢視測速數據，故其準確性
      應無疑慮。復參以交通警察掣單舉發違反道路交通管理處
      罰條例所列之違規事實，本質上為行政處分，係公務員基
      於職務上之權力，依法就特定之具體事件所為之具公法上
      效果之單方面行政行為，基於公務員為公法上行為具有公
      信力之原則，該行政行為當可被推定為真正，其據以依法
      處分之事實認定亦為正確無誤。
（三）末查，本件舉發所使用之雷射測速儀器（器號：TS000394
      ），業據經濟部標準檢驗局檢驗合格，檢驗日期為97年6
      月5 日，有效期限為98年6 月30日等情，有前揭內政部警
      政署國道公路警察局第二警察隊函暨所附經濟部標準檢驗
      局97年6 月6 日雷射測速儀檢定合格證書各一紙附卷可參
      ，依前開合格證書所示，本件原舉發單位所使用之200 Ｈ
      ｚ非照相式規格雷射測速儀係經過經濟部標準檢驗局檢驗
      合格，此亦為異議人所不爭執，則原舉發單位依據檢驗合
      格之雷射測速器所為之舉發，應屬正確無訛。
（四）綜上所述，異議人既無法提出其他證據使人對上開違規事
      證產生合理懷疑，亦無法提出上開測速儀器所測得之數據
      有何錯誤之證明，自難以其空言之否認而推翻前開以科學
      方法嚴格取得之證據，是本件舉發之測速結果準確性應堪
      認定，
五、綜上所述，受處分人確有於前揭時、地，駕駛前開自用小客
    車超低速行駛於內車道之違規事實，從而原處分機關依道路
    交通管理處罰條例第33條第1 項第1 款、第63條第1 項第1
    款及違反道路交通管理事件統一裁罰基準表之規定，裁處受
    處分人罰鍰3,000 元，並記違規點數一點，核無違誤，受處
    分人之異議為無理由，應予駁回。
據上論斷，應依道路交通案件處理辦法第19條，裁定如主文。
中    華    民    國    98    年    1     月    23    日
                    交通法庭    法  官  華奕超
以上正本證明與原本無異。
如不服本裁定，應於送達後5 日內，向本院提出抗告狀。
                                書記官  常毓生
中    華    民    國    98    年    1    月     23     日


司法院資訊處製作；財團法人民間司法改革基金會備份。
